臺灣臺南地方法院民事判決
111年度訴字第642號
原      告  統益機電工程股份有限公司


法定代理人  林新寶  
訴訟代理人  張名賢律師
            吳孟蓉律師
被      告  和蕙有限公司


法定代理人  林和均  
訴訟代理人  許世烜律師
            楊家明律師
            葉賢賓律師
上列當事人間請求給付價金事件，本院於民國111年9月6日言詞
辯論終結，判決如下：
    主    　文
一、被告應給付原告新臺幣175萬2,016元，及自民國110年11月1
    8日起至清償日止，按週年利率5％計算之利息。
二、訴訟費用新臺幣1萬8,424元由被告負擔。
三、本判決於原告以新臺幣59萬元供擔保後得假執行。但被告如
    以新臺幣177萬元為原告預供擔保，得免為假執行。
    事實及理由
一、原告主張：
　㈠被告於民國105年7月14日向原告購買訴外人新日光能源科技
    股份有限公司（下稱新日光公司）所製造每片290W(瓦）之
    太陽光電模組1,440片（下稱新日光290W太陽光電模組），
    每W(瓦）以美金0.6元，及當日匯率新臺幣（下同）31.98元
    計算價金，並同時訂購台達變流器（型號RPIM30A-121）12
    台（每台95,000元），及鋁支架安裝材料417.6KW(瓩）(每K
    W單價2,275元），暨委託原告向台灣電力股份有限公司（下
    稱台電公司）申請設置「第三型屋頂型太陽光電發電設備」
    （總裝置容量417.6瓩），送件及設計費用25萬元(下稱第一
    筆交易，設置地點在被告位於台南市○○區○○○段000地號廠房
    ，下稱西港區案場）。嗣於同年8月間，被告又向原告加購
    相同廠牌規格之光電模組708片（下稱第二筆交易，設置地
    點在被告位於臺南佳里區鎮山里94-70號廠房，下稱佳里區
    案場），此筆交易含稅總價金共計413萬6,664元【計算式：
    708片×290W×0.6美金×匯率31.98元×1.05（1＋營業稅5％）＝41
    3萬6,664元)，被告應原告要求已於105年8月22日全部付款
    ，原告亦於同年8月24日交貨完畢，並於同年9月1日開立同
    額統一發票予被告（發票號碼DM00000000)。後於同年9月間
    ，被告之佳里區案場因遭颱風侵襲導致部分光電模組受損，
    再向原告加購同廠牌規格光電模組13片，原告考量被告係因
    風災受損，故就此部分給予優惠，而以6萬8,820元計價，並
    於同年9月29日及10月5日交貨完畢後開立報價單予被告確認
    。
　㈡又原告就被告第一筆交易之1440片太陽光電模組等商品（含
    另加購MC快速接頭100組），於105年10月間至12月間陸續交
    貨完畢。期間，被告亦於105年11月29日及同年12月12日匯
    款支付部分貨款400萬元及520萬元（共計920萬元），原告
    再於106年1月3日連同最後加購之13片，開立金額各為6萬8,
    820元（即13片部分）、961萬554元及127萬2,642元（即第
    一次交易部分），總計1,095萬2,016元之統一發票3張（發
    票號碼MP00000000、MP00000000、MP00000000)，交予被告
    申報當年度營業稅使用完畢。再者，被告西港區及佳里區案
    場之太陽光電發電設備均已建置完成，並於106年4月27日開
    始運轉發電。然其尚積欠貨款175萬2,016元（即1,095萬2,0
    16元－920萬元＝175萬2016元），迄未支付，且前經原告催討
    仍拒絕付款，是原告依買賣契約請求被告給付上開欠款，及
    自起訴狀繕本送達翌日起，按週年利率5％計算之遲延利息，
    應屬有據。
　㈢被告陳稱：其將所需之太陽光電模組數量委由原告採購，原
    告可獲取大量採購之折扣價差，故兩造協議以原告向原廠採
    購價格結算價金等情詞，並非事實。蓋原告乃一營利事業，
    將所採購之太陽光電發電設備材料再轉售營利，自不可能僅
    向被告收取進料原價，又原告主要營業内容為承攬太陽光電
    工程之帶料施作，本身就太陽光電模組具有穩定之大額用量
    ，即可向新日光公司議價，毋需仰賴被告之數量湊數。至兩
    造於105年7月14日簽署之估價單，雖未記載太陽光電模組之
    單價、複價及匯率，但已載明每W(瓦）以美金0.6元×匯率之
    計價方式，因美元匯率浮動，故未填載單價及複價，然依被
    告於隔月（8月）再加購之708片，原告以每W(瓦）美金0.6
    元×匯率31.98計價請款，業經被告如數支付，並使用原告所
    開立之同額發票報稅沖銷貨款，足證被告對此計價方式及匯
    率並無爭執，是其此部分所辯不可採。
　㈣再兩造買賣交易之標的物，乃需經濟部及台電公司審核通過
    之太陽光電發電設備材料，並非單純之原物料材，與一般日
    常商品交易有別，非屬一般人日常生活所需之物品，請求權
    時效應適用民法第125條規定之15年，而不適用同法第127條
    第8款規定之短期時效，是被告另以原告之請求權已逾2年短
    期時效，而為時效抗辯，亦無可採。
　㈤並聲明：1.如主文第一項所示。2.請准供擔保得為假執行。
二、被告答辯：
　㈠因被告所需求之太陽光電模組數量甚大，原告可與自己其他
    工程所需數量合併向新日光公司採購，以獲取大量採購之折
    扣價差，為同享低價進貨利潤，故兩造協議將被告所需求之
    數量交由原告共同採購，原告再以其向原廠實際採購之價格
    與被告結算，故未約定價格，兩造乃須於最終結算時，由原
    告提出其向原廠採購之進料憑證（採購契約、統一發票等）
    ，以其採購之金額結算價金。故被告雖於105年11月及12月
    間應原告要求，而先支付部分價金920萬元，然因其始終不
    願提出向原廠採購之憑證，反而要求被告依其片面所訂單價
    計價付款，一面將大量採購之折扣獨吞，一面又要賺被告價
    差，已違背兩造之約定。
　㈡又兩造負責人於105年7月14日簽立之估價單，就太陽光電模
    組1,440片之單價、複價及匯率均未記載，此乃因需待原告
    向新日光公司議價之故，由此可證兩造並未約定價格。至原
    告另提出105年8月22日估價單（708片部分），及同年10月6
    日報價單（9片及4片部分），均未經被告簽署確認，再參其
    於106年1月3日開立之統一發票2張（發票號碼MP00000000及
    MP00000000），單價亦相差甚大，可見被告所辯為真，原告
    之主張與事實不符。
　㈢退言之，縱認原告得請求被告給付系爭款項，然依民法第127
    條第8款規定，商人、製造人、手工業人所供給之商品及產
    物之代價，請求權因2年間不行使而消滅，原告出售予被告
    之太陽光電設備材料，既屬原告之日常營業，屬商人提供商
    品之行為，應有2年短期時效之適用，故自106年間至今已逾
    2年，被告亦得主張時效抗辯，拒絕給付。
　㈣並聲明：1.原告之訴及假執行之聲請均駁回。2.如受不利判
    決，請准供擔保得免為假執行。
三、兩造不爭執事項：（卷第246-247頁）
　㈠被告於105年7月14日向原告購買新日光290W(瓦）太陽光電模
    組1,440片、台達變流器(型號RPIM30A-121)12台及鋁支架安
    裝材料417.6KW(瓩）(每KW單價2,275元)，並委由原告向台
    電公司申請設置「第三型屋頂型太陽光電發電設備」（總裝
    置容量417.6瓩），送件及設計費用25萬元(下稱第一筆交易
    ，設置地點在被告之西港區案場）。兩造就此筆交易所簽立
    之估價單，在太陽光電模組之「單價」及「複價」欄均為空
    白（未記載），備註欄記載「1W=美金0.61/W×匯率：ˍ」。
　㈡被告後來（同年8月間）又向原告加購相同廠牌規格之太陽光
    電模組708片（下稱第二筆交易，設置地點在被告之佳里區
    案場），總價金413萬6,664元（含稅5%)，被告於105年8月2
    2日付款完畢，原告於同年月24日如數交貨，並於同年9月1
    日開立同額之統一發票予被告（發票號碼DM00000000)，記
    載每片單價為5564.52元。
　㈢原告於106年1月3日開立統一發票予被告（發票號碼MP000000
    00)，記載新日光290W太陽光電模組9片及4片，每片單價504
    1.8元，總計6萬8,820元（含稅5%)。
　㈣原告於106年1月3日開立統一發票予被告（發票號碼MP000000
    00)，記載新日光290W太陽光電模組1,440片，每片單價5564
    .52元，含變流器12台，總計961萬554元（含稅5%)。
　㈤原告於106年1月3日開立統一發票予被告（發票號碼MP000000
    00)，記載鋁支架材料、送件及設計及MC快速接頭總計127萬
    2,642元（含稅5% ) 。
　㈥被告另於105年11月29日及同年12月12日各匯款支付原告400
    萬元及520萬元，共計920萬元。
　㈦被告向原告訂購之太陽光電模組均設置完成，並於106年間開
    始運轉發電。
　㈧原告所開立之㈡到㈤發票四張，被告均已使用申報當年度的營
    業稅。
四、兩造爭執事項：
　㈠原告之請求權時效應適用15年（民法第125條）？抑或2年（
    民法第127條第8款）？
　㈡原告主張：第一筆交易之太陽光電模組1,440片，每片單價為
    5564.52元（即每W0.6美元×105年7月14日匯率31.98元×290W
    ＝5564.52元），被告尚積欠175萬2,016元未支付等語；被告
    抗辯：兩造未約定太陽光電模組之單價，因其所需數量甚大
    ，可與原廠議價獲取高額折扣，兩造協議由原告合併自己所
    需數量向新日光公司採購，獲取折扣價差，再以實際採購價
    格與被告結算等語，何者為可採？
五、本院之判斷：
　㈠原告之請求權應適用15年時效：
  1.按請求權，因15年間不行使而消滅。但法律所定期間較短者
    ，依其規定；商人、製造人、手工業人所供給之商品及產物
    之代價，該等請求權因2年間不行使而消滅，民法第125條及
    第127條第8款分別定有明文。又民法第127條第8款之「商品
    」，法文上雖無明確定義，惟該條所定之請求權，在立法上
    均有宜速履行或應速履行之目的，蓋此項代價債權多發生於
    日常頻繁之交易，故賦予較短期之時效期間以促從速確定（
    最高法院39年台上字第1586號判例參照）。是所謂「商品」
    定義之範圍，應自該商品是否屬「日常頻繁之交易，且有促
    從速確定必要性」以為觀察。
  2.查兩造所買賣之交易標的，乃為太陽光電發電設備材料，並
    非一般人日常生活所需之物品，且被告係因自有廠房（西港
    區及佳里區）建置太陽能發電設備，而向原告購買所需材料
    ，並無持續向原告購買之必要，並非屬日常頻繁之交易，況
    兩造交易金額高達上千萬元，亦非一般日常必需商品之價格
    。故就本件太陽能發電設備材料買賣契約所生款項給付之爭
    執，並無需從速確定之必要性，不應適用民法第127條規定
    之2年短期時效，而應適用15年之時效。是原告於105年12月
    間交貨完畢後，自106年1月3日開立發票向被告請款起，至
    其於111年4月29日起訴為止，尚未逾15年時效，應堪認定。
    被告陳稱原告之請求權應適用2年短期時效，並為時效抗辯
    等情詞，並無可採。
　㈡原告主張被告購買之太陽光電模組（1,440片及708片），每
    片單價為5564.52元（即290W×1W0.6美元×匯率31.98元），
    應為可採：　
　1.按解釋當事人之契約，應以當事人立約當時之真意為準，而
    真意何在，又應以過去事實及其他一切證據資料為斷定之標
    準，不能拘泥文字致失真意。次按當事人主張有利於己之事
    實者，就其事實有舉證之責任，亦為民事訴訟法第277條前
    段所規定。
　2.查依兩造不爭執事項㈠所示，兩造於105年7月14日簽署之第
    一筆交易估價單，就太陽光電模組1,440片之單價、複價及
    匯率，雖均未記載，僅記載「1W=美金0.61/W×匯率」之情。
    然另依兩造不爭執事項㈡所示，可知被告於隔月（即同年8月
    間）再向原告加購相同廠牌規格之太陽光電模組708片，總
    價金為413萬6,664元（含稅5%)，被告已於同月22日如數付
    款完畢，而原告於同年9月1日開立予被告之同額統一發票（
    發票號碼DM00000000)，已載明每片單價為5564.52元，換算
    其每片計價方式，即為290W×0.6美金×匯率31.98元＝5564.52
    元等情，應堪認定。由此可證原告主張第一筆交易之1,440
    片太陽光電模組，每片單價同為5564.52元（即290W×1W0.6
    美元×匯率31.98元），並非無稽。
　3.又依兩造不爭執事項㈡、㈣、㈧所示，原告於106年1月3日以每
    片單價5564.52元開立予被告之統一發票（即第一筆發票號
    碼MP00000000及第二筆發票號碼DM00000000)，被告均用以
    申報當年度營業稅沖銷完畢，顯示其對此交易價格並無異議
    ，亦堪認定。是原告主張被告購買之太陽光電模組，每片單
    價為5564.52元（即290W×1W0.6美元×匯率31.98元），應為
    可採。
　4.至原告於同年9月29日及10月5日另交付被告之9片及4片光電
    模組，原告陳稱係因被告之佳里區案場於年9月間遭颱風侵
    襲導致部分光電模組受損，因而再加購此部分，其考量被告
    因風災受損，故而給予每片單價5041.8元之優惠價格等情（
    見兩造不爭執事項㈢），尚符交易常情，被告執此否認第一
    筆及第二筆之交易單價，亦無可採。
　5.反觀被告抗辯兩造協議以原告向新日光公司採購之原價結算
    計價等情詞，並未舉證以實其說，既乏實據，自無從憑採；
    且由被告已支付之708片價金，係以每片單價5564.52元計價
    ，並非原告向新日光公司之採購原價，且原告以每片單價55
    64.52元開立之統一發票，復據被告持以報稅沖銷等情，足
    認其此部分所辯，委無可採。
　㈢承前所述，被告向原告購買之太陽光電模組1,440片及708片
    ，每片單價為5564.52元（即290W×1W0.6美元×匯率31.98元
    ）；其因風災受損另加購之13片，原告給予每片單價5041.8
    元之優惠。而被告前後向原告購買之太陽光電發電設備材料
    ，總價金共計1,508萬8,680元（即413萬6,664元＋6萬8,820
    元＋961萬554元＋127萬2,642元），扣除被告已支付之413萬6
    ,664元及920萬元（見兩造不爭執事項㈡至㈥），尚積欠175萬
    2,016元，是原告依買賣契約請求被告給付該筆款項，應予
    准許。
　㈣末按給付無確定期限者，債務人於債權人得請求給付時，經
    其催告而未為給付，自受催告時起，負遲延責任。前項催告
    定有期限者，債務人自期限屆滿時起負遲延責任。遲延之債
    務，以支付金錢為標的者，債權人得請求依法定利率計算之
    遲延利息；應付利息之債務，其利率未經約定，亦無法律可
    據者，週年利率為5％，民法第229條第2、3項、第233第1項
    前段、第203條分別定有明文。查原告前以110年11月11日存
    證信函催告被告應於7日內支付上開欠款，此有高雄崗山仔
    郵局90號存證信函影本可稽(見卷第61-65頁)，並經被告收
    受，是其併請求被告應自期限屆滿日即110年11月18日起至
    清償日止，按週年利率5％計算之遲延利息，亦有所據，併予
    准許。
六、綜上所述，原告依買賣關係請求被告給付175萬2,016元，及
    自110年11月18日起至清償日止，按週年利率5％計算之利息
    ，為有理由，應予准許。
七、兩造陳明願供擔保請准宣告假執行或免為假執行，經核均無
    不合，爰分別酌定相當之擔保金額宣告之。
八、本件事證已臻明確，兩造其餘之攻擊或防禦方法及所用之證
    據，經本院斟酌後，認為均不足以影響本判決之結果，爰不
    逐一論列，附此敘明。
九、論結：原告之訴為有理由，依民事訴訟法第78條、第390條
    第2項、第392條第2項，判決如主文。
中　　華　　民　　國　　111 　年　　10　　月　　31　　日
                  民事第五庭  法  官　陳淑卿
以上正本係照原本作成。
如對本判決上訴，須於判決送達後20日內向本院提出上訴狀。
如委任律師提起上訴者，應一併繳納上訴審裁判費。
中　　華　　民　　國　　111 　年　　11　　月　　10　　日
                              書記官  謝璧卉